臺灣高等法院刑事裁定
111年度毒抗字第468號
抗  告  人
即  被  告  李晨安





上列抗告人即被告因違反毒品危害防制條例案件，不服臺灣新北
地方法院中華民國111年4月18日裁定（111年度毒聲字第357號）
，提起抗告，本院裁定如下：
    主  文
抗告駁回。
    理  由
一、原裁定意旨略以：抗告人即被告李晨安（下稱抗告人）基於
    施用第一級毒品之犯意，於民國110年10月1日3時許，在新
    北市土城區某停車場內，以針筒注射之方式，施用第一級毒
    品海洛因1次之事實，業據抗告人於偵查中坦承不諱，且有
    台灣檢驗科技股份有限公司110年10月19日出具之UL/2021/A
    0000000號濫用藥物檢驗報告、新北市政府警察局查獲毒品
    案件尿液檢體監管紀錄表、保安警察第三總隊第一大隊採驗
    尿液真實姓名對照表在卷可憑，足認抗告人上開任意性自白
    與事實相符，堪以採信，其上開施用第一級毒品之犯行，洵
    堪認定。又抗告人前因施用毒品案件，經臺灣板橋地方法院
    （現更名為臺灣新北地方法院，下稱新北地院）以101年度
    毒聲更字第5號裁定送勒戒處所觀察、勒戒後，認有繼續施
    用毒品之傾向，再由新北地院以102年度毒聲字第56號裁定
    令入戒治處所施以強制戒治，於102年9月26日停止處分釋放
    出所，並經臺灣新北地方檢察署（下稱新北地檢署）檢察官
    以102年度戒毒偵字第87號為不起訴處分確定，有本院被告
    前案紀錄表在卷可按，是抗告人本件施用毒品之犯行，距離
    其最近一次觀察、勒戒及強制戒治執行完畢釋放日，已逾3
    年。另抗告人於上開觀察、勒戒及強制戒治執行完畢後之10
    6年間，又因施用第一級毒品案件，經新北地檢署檢察官以1
    06年度毒偵字第4023號為附命戒癮治療之緩起訴處分，緩起
    訴期間自106年8月22日起至108年2月21日止，並於107年9月
    27日戒癮治療期程履行完成，詎抗告人卻仍於上揭時、地施
    用第一級毒品海洛因，已難認抗告人猶能透過機構外處遇方
    式戒除毒品依賴，則檢察官依其職權調查結果，認不適宜為
    附命完成戒癮治療之緩起訴處分，而聲請裁定令抗告人入勒
    戒處所觀察、勒戒，核無不合，應予准許。依毒品危害防制
    條例第20條第3項、第1項、觀察勒戒處分執行條例第3條第1
    項規定，裁定應送勒戒處所觀察、勒戒等語。
二、抗告意旨略以：抗告人係於110年10月1日經警查獲，然於同
    年9月前，抗告人即因基於悔悟，且想脫離毒品之箝制，而
    主動至八里療養院附設土城分行進行戒癮治療，已符合毒品
    危害防制條例第21條第1項所定之情形。為此，提出抗告，
    請求發回原裁定云云。
三、按犯毒品危害防制條例第10條之罪者，檢察官應聲請法院裁
    定，令被告入勒戒處所觀察、勒戒，其期間不得逾2月；依
    前項規定為觀察、勒戒或強制戒治執行完畢釋放後，3年後
    再犯第10條之罪者，適用前2項之規定，109年1月15日修正
    公布、同年7月15日生效施行之毒品危害防制條例第20條第 
    1項、第3項定有明文。觀諸該條第3項之立法理由認施用毒
    品者具「病患性犯人」之特質，是為協助施用毒品者戒除毒
    癮復歸社會，對於經監獄監禁處遇後仍再犯之施用毒品者，
    更應恢復以機構內、外之治療協助其戒除毒癮，此即此次修
    正毒品條例第20條第3項關於所謂「3年後再犯」係何所指之
    立法真諦。換言之，現行毒品危害防制條例第20條第3項所
    謂之「3年後再犯」，只要本次再犯（不論修正施行前、後
    ）距最近1次觀察、勒戒或強制戒治執行完畢釋放，已逾3年
    者，即該當之，不因其間有無犯第10條之罪經起訴、判刑或
    執行而受影響（最高法院109年度台上大字第3826號裁定意
    旨參照）。次按毒品危害防制條例第24條第1項，採行「觀
    察、勒戒」與「附條件（含附命完成戒癮治療，下同）之緩
    起訴」並行之雙軌模式，並無「附條件之緩起訴」應優先於
    「觀察、勒戒」的強制規定。而該條例規定之觀察、勒戒處
    分及附命緩起訴處分，何者對於施毒者較為有利，端在何種
    程序可以幫助施用毒品之人戒除施用毒品之行為，尚非可由
    法院逕行認定附命緩起訴處分對施用毒品者係較有利。毒品
    危害防制條例規定之觀察、勒戒處分，係一種針對受處分人
    將來之危險所為預防、矯正措施之保安處分，目的係為斷絕
    施用毒品者之身癮及心癮，並屬強制規定。而該觀察勒戒之
    程序，僅於下列情形可排除適用外：1.依據毒品危害防制條
    例第24條第1項規定，於檢察官先依刑事訴訟法第253條之1
    第1項、第253條之2之規定，為附條件之緩起訴處分時，不
    適用之；2.或犯第10條之罪者，於犯罪未發覺前，自動向衛
    生福利部指定之醫療機構請求治療，醫療機構依據毒品危害
    防制條例第21條第1項規定，免將請求治療者送法院或檢察
    機關等情，其餘就初犯或觀察勒戒、強制戒治執行完畢3年
    後再犯施用毒品罪之行為人，犯毒品危害防制條例第10條之
    罪者，檢察官即應向法院提出聲請裁定其入勒戒處所觀察、
    勒戒，且凡經檢察官聲請，法院亦僅得依法裁定令入勒戒處
    所執行觀察、勒戒，以查其是否仍有施用毒品傾向，並據以
    斷定幫助受處分人徹底戒毒之方法，尚無自由斟酌以其他方
    式替代之權，亦無因受處分人之個人或家庭因素而免予執行
    之餘地。
四、經查：
  ㈠抗告人對於上開施用毒品犯行坦承不諱，且其為警所採集之
    尿液檢體，經送驗結果，呈可待因、嗎啡陽性反應，有台灣
    檢驗科技股份有限公司濫用藥物實驗室-台北110年10月19日
    UL/2021/A0000000號濫用藥物檢驗報告、新北市政府警察局
    查獲毒品案件尿液檢體監管紀錄表、保安警察第三總隊第一
    大隊採驗尿液真實姓名對照表（見新北地檢署111年度毒偵
    字第495號卷第36頁至第38頁）在卷可稽，足認抗告人之自
    白與事實相符，其施用第一級毒品之犯行，應堪認定。又抗
    告人前因施用毒品案件，經新北地院以101年度毒聲更字第5
    號裁定送勒戒處所觀察、勒戒後，認有繼續施用毒品之傾向
    ，再由新北地院以102年度毒聲字第56號裁定令入戒治處所
    施以強制戒治，於102年9月26日停止處分釋放出所，並經新
    北地檢署檢察官以102年度戒毒偵字第87號為不起訴處分確
    定，有本院被告前案紀錄表（見本院卷第30頁）在卷可考，
    是抗告人本件施用毒品之犯行，距離其最近一次觀察、勒戒
    或強制戒治執行完畢釋放日，已逾3年，揆諸前揭規定及說
    明，抗告人自應令入勒戒處所觀察、勒戒。
  ㈡檢察官是否給予抗告人為附命戒癮治療之緩起訴處分，應由
    其參酌刑法第57條所列事項及公共利益之維護，依職權判斷
    衡酌。凡經檢察官聲請且符合法定要件者，法院僅得為有限
    之低密度審查，除檢察官之判斷有重大明顯瑕疵，或其裁量
    權已萎縮至無聲請觀察、勒戒之餘地，法院原則上應尊重檢
    察官職權之行使，並據以裁定，尚無自由斟酌以其他方式替
    代或得以其他原因免予執行之權。是本件檢察官依據個案審
    酌後，聲請原審送勒戒處所觀察、勒戒，核無違反毒品危害
    防制條例之立法目的或悖於比例原則等濫用裁量權限之情形
    ，至於其裁量範圍內未依上開條例第24條，改以緩起訴處分
    方式轉介毒品施用者前往醫療院所治療，此非本院所得審酌
    之事項。
  ㈢又抗告人雖稱其已自行於110年9月前，向八里療養院附設土
    城門診尋求治療，惟其係因警方執行另案拘提到案後，經採
    集尿液送驗，始查明其本案施用毒品之前揭犯行，且其並未
    提出任何證據證明於本件犯罪未經警方發覺前，已自動向行
    政院衛生福利部指定之醫療機構請求治療，自無毒品危害防
    制條例第21條第1項規定適用之餘地。綜上所陳，抗告意旨
    所執情由，均非可採。
五、綜上，原審以抗告人確有施用第一級毒品海洛因之犯行，依
    毒品危害防制條例第20條第3項、第1項及觀察勒戒處分執行
    條例第3條第1項規定，裁定令入勒戒處所觀察、勒戒，核其
    認事用法，並無違誤或不當。抗告意旨執前詞提起抗告，為
    無理由，應予駁回。　
據上論斷，應依刑事訴訟法第412條，裁定如主文。　　
中　　華　　民　　國　　111 　年　　5 　　月　　26　　日
                  刑事第三庭    審判長法　官  張惠立  
                                      法　官  廖怡貞 
                                      法　官  鄭昱仁
以上正本證明與原本無異。
不得再抗告。
                                      書記官  劉靜慧   
中　　華　　民　　國　　111 　年　　5 　　月　　27　　日